臺灣板橋地方法院刑事判決　　　　　　　96年度易字第1825號
聲　請　人　臺灣板橋地方法院檢察署檢察官
被　　　告　甲○○
上列被告因毒品危害防制條例案件，經檢察官聲請簡易判決處刑
（96年度毒偵字第1831號），本院認不得以簡易判決處刑，改依
通常程序判決如下：
    主  文
本件公訴不受理。
    理  由
一、公訴意旨略以：被告甲○○前因施用毒品案件，經本院以八
    十九年度毒聲字第三二八六號裁定送往勒戒處所觀察、勒戒
    ，認無繼續施用毒品之傾向，於民國八十九年六月十二日釋
    放，並經臺灣板橋地方法院檢察署檢察官於同日為不起訴處
    分，復因施用毒品案件，經本院以八十九年度毒聲字第四五
    六二號裁定送往勒戒處所觀察、勒戒後，認無繼續施用毒品
    傾向，於同年八月十日釋放，並由同署檢察官以八十九年度
    毒偵字第五一四九號為不起訴處分。詎被告仍未戒除毒癮，
    復基於施用第二級毒品安非他命之犯意，於九十六年二月二
    十五日下午六時許，在臺北縣板橋市○○路○段四十八巷六
    弄七號五樓，以不詳之方式，施用第二級毒品安非他命。嗣
    於同日下午十一時許，在上開處所為警查獲，並扣得第二級
    毒品安非他命一包（淨重零點一公克）。因認被告涉犯毒品
    危害防制條例第十條第二項之施用第二級毒品罪嫌。
二、按起訴之程序違背規定者，應諭知不受理之判決，並得不經
    言詞辯論為之，刑事訴訟法第三百零三條第一款、第三百零
    七條分別定有明文。次按九十二年七月九日修正公布，自九
    十三年一月九日起施行之毒品危害防制條例第二十條、第二
    十三條，依施用第一、二級毒品者之犯次為「初犯」、「五
    年內再犯」或「五年後再犯」，異其刑事處遇程序，規定「
    初犯」者，經觀察、勒戒或強制戒治後，應為不起訴處分或
    不付審理之裁定，亦即以觀察、勒戒或強制戒治之保安處分
    代替刑事訴追；經觀察、勒戒或強制戒治執行完畢釋放後「
    五年內再犯」者，依法追訴或裁定交付審理；至於經觀察、
    勒戒或強制戒治執行完畢釋放後「五年後再犯」者，亦適用
    「初犯」以保安處分代替刑事訴追之程序。其立法理由謂因
    施用第一級或第二級毒品者具「病患性犯人」之特質，故對
    「初犯」者，送觀察、勒戒，戒除其身癮，或進一步施以強
    制戒治，戒除其心癮；經觀察、勒戒或強制戒治執行完畢釋
    放後「五年後再犯」者，因前所實施之觀察、勒戒或強制戒
    治已收五年之遮斷效，足以遮斷其施用毒品之毒癮，故仍適
    用「初犯」以保安處分代替刑事訴追之程序。至經觀察、勒
    戒或強制戒治執行完畢釋放後「五年內再犯」者，因其再犯
    率甚高，原實施之觀察、勒戒及強制戒治既已無法收其實效
    ，爰依法追訴或裁定交付審理。故施用第一、二級毒品者，
    除曾經觀察、勒戒或強制戒治執行完畢後五年內再犯之情形
    外，均仍得適用以保安處分代替刑事訴追程序之規定，並不
    限於初犯施用毒品者。則初犯施用毒品罪後，於五年內第二
    次再犯，嗣於毒品危害防制條例修正公布並施行後，始第三
    次（或第三次以上）再犯，且其行為時距第二次再犯而經觀
    察、勒戒或強制戒治執行完畢釋放時之間隔已滿五年者，依
    其第二次再犯經保安處分執行完畢釋放後五年內未曾再犯之
    情形以觀，核與初犯經保安處分執行完畢釋放後「五年內再
    犯」者，其再犯率高，原實施之觀察、勒戒及強制戒治已無
    法收其實效之情形則迥不相侔，而與「五年後再犯」者，已
    收五年遮斷效之情形相同；本於上開對具治療成效之病患性
    毒品犯，期能藉由強制治療之保安處分戒除其身、心癮之立
    法本旨，自應認與五年後再犯之情形相同，仍適用以保安處
    分代替刑事訴追之規定。（最高法院九十六年度台非字第一
    二三號判決意旨參照）。
三、經查：被告甲○○因施用毒品案件，經本院以八十九年度毒
    聲字第三二八六號裁定送觀察、勒戒後，因認無繼續施用毒
    品傾向，由臺灣板橋地方法院檢察署於八十九年六月十二日
    ，以八十九年度毒偵字第三九六六號為不起訴處分確定；復
    於五年內再犯施用第二級毒品罪，經本院以八十九年度毒聲
    字第四五六二號裁定送觀察、勒戒後，認無繼續施用毒品傾
    向，由同署於八十九年八月十日以八十九年度毒偵字第五一
    四九號為不起訴處分確定，並於同日釋放出所，有臺灣高等
    法院被告前案紀錄表、同署八十九年度毒偵字第五一四九號
    不起訴處分書各一份在卷可憑。本件聲請簡易判決處刑意旨
    ，係認被告於九十六年二月二十五日下午六時許，施用第二
    級毒品安非他命一次，核其犯行距前次觀察、勒戒執行完畢
    釋放日即八十九年八月十日，已逾五年，且其間未曾再犯，
    揆諸前開說明，本件應合於五年後再犯之規定，依毒品危害
    防制條例第二十條第三項，仍應適用同條第一項規定，由檢
    察官聲請法院裁定觀察、勒戒。又本件業經本院以九十六年
    度毒聲字第四一七號裁定送觀察、勒戒後，因認有繼續施用
    毒品傾向，此有臺灣臺北看守所附設勒戒處所有無繼續施用
    毒品傾向證明書一份在卷足稽，應由檢察官聲請法院裁定送
    強制戒治，檢察官逕行聲請簡易判決處刑，其程序違背規定
    ，爰不經言詞辯論，逕行諭知不受理之判決。
據上論斷，應依刑事訴訟法第四百五十二條、第三百零三條第一
款、第三百零七條，判決如主文。
中　　華　　民　　國　　96　　年　　7 　　月　　16　　日
                  刑事第十五庭 審判長法  官  陳鴻清
                                     法  官  朱嘉川
                                     法  官  劉安榕
上列正本證明與原本無異。
如不服本判決，應於判決送達後十日內向本院提出上訴狀（應附
繕本），上訴於臺灣高等法院。
                                      書記官  楊馥如
中　　華　　民　　國　　96　　年　　7　　月　　 20　　日
